---
title: "Responsi 2"
author: "Laksmi"
date: "2024-06-14"
output: html_document
---

# Import Data
```{r}
library(timeSeries)
sunspot.year

plot(co2, xlab = "Tahun", ylab = "Sunspot")

```

# ACF dan PACF
```{r}
library(astsa)
acf2(sunspot.year, 50)
```

# Cek Stasioneritas
```{r}
library(tseries)

# stasioner rataan pvalue < 0.05
adf.test(sunspot.year)

# stasioner varians pvalue > 0.05
kpss.test(sunspot.year, null = "Trend")
```

> Pada Stasioner rataan diperoleh p-value 0.01, sedangkan pada stasioner ragam diperoleh p-value 0.1, maka dapat dikatakan data tersebut sudah stasioner.

> Karena data sudah stasioner, tidak dilakukan differencing.

> Semua data ini adalah data tahunan jadi diasumsikan tidak ada pengaruh musiman, maka modelling menggunakan ARIMA.

# Kandidat ARIMA
```{r}
#EACF
library(TSA)
eacf(sunspot.year, ar.max = 10, ma.max = 14)
```

# Model Fitting
```{r}
# Diambil 7 kandidat model ARIMA melalui plot EACF
ARIMA206 = arima(sunspot.year, order = c(2,0,6))
ARIMA207 = arima(sunspot.year, order = c(2,0,7))
ARIMA306 = arima(sunspot.year, order = c(3,0,6))
ARIMA608 = arima(sunspot.year, order = c(6,0,8))
ARIMA609 = arima(sunspot.year, order = c(6,0,9))
ARIMA706 = arima(sunspot.year, order = c(7,0,6))
ARIMA707 = arima(sunspot.year, order = c(7,0,7))
```

# Menghitung Nilai AIC
```{r}
ARIMA206$aic
ARIMA207$aic
ARIMA306$aic
ARIMA608$aic
ARIMA609$aic
ARIMA706$aic
ARIMA707$aic
```

> Diperoleh nilai AIC terkecil adalah 2399.811 yang dimiliki model ARIMA(7,0,6), maka model ARIMA(7,0,6) yang dipilih

# Uji Diagnostik
```{r}
# Plot Resiudal
Res.ARIMA706 = residuals(ARIMA706)
plot(Res.ARIMA706, ylab = "Residual", type = "o")
abline(h=0, col = "red")
```


```{r}
# Residual Terstandarkan
# Residual Terstandarkan
library (TSA)
Res.Std.ARIMA706 = rstandard(ARIMA706)
plot(Res.Std.ARIMA706, ylab = "Residual Terstandarkan", type = "o")
abline(h=0, col = "red")
```

> Berdasarkan plot residual dan residual terstandarkan, dapat dikatakan tampak konsisten dan tidak menunjukkan adanya pola tertentu.

```{r}
# Plot kuantil Kenormalan
qqnorm(Res.ARIMA706)
qqline(Res.ARIMA706)
```

```{r}
# ACF Residual
acf(Res.ARIMA706)

```

# Ljung-Box
```{r}
tsdiag(ARIMA706, gof.lag = 25)
```

> Berdasarkan plot Ljung-Box di atas, semua p-value berada di atas garis putus-putus (nilai 0.05). Oleh karena itu, dapat disimpulkan bahwa model ARIMA((7,0,6) baik digunakan untuk memodelkan data sunspot.year

# Prediksi

```{r}
forecast.sunspot = predict(ARIMA706, 5)
forecast.sunspot$pred
```

> Diperoleh prediksi nilai sunspot pada 5 tahun ke depan, yaitu 143.51375, 163.14819, 153.28374, 119.87953,  74.89637

```{r}
#Plot Forecast
U = forecast.sunspot$pred + 2*forecast.sunspot$se
L = forecast.sunspot$pred - 2*forecast.sunspot$se
min.y = min(sunspot.year,L)
max.y = max(sunspot.year,U)
ts.plot(sunspot.year, forecast.sunspot$pred, col = 1:2, ylim = c(min.y, max.y))
lines(U, col = "blue", lty = "dashed")
lines(L, col = "blue", lty = "dashed")

```