---
title: "Responsi 1"
author: "Laksmi"
date: "2024-04-26"
output:
  html_document: default
  pdf_document: default
  word_document: default
---

# 1. Import Data
```{r}
library(datasets)
help = "datasets"
data("lynx")
LY = lynx
LY
```
# Interpretasi:
Data tersebut merupakan data time series dari tahun 1821 hingga 1934

# b) Cek Missing Value
```{r}
sapply(LY, function(x) sum(is.na(x)))
```

Pada data Lynx, tidak terdapat missing value

# c)Summary Data
```{r}
summary(LY)
```

# Interpretasi:
1. Mean dari data tersebut diperoleh 1538
2. Nilai minimum: 39
3. Nilai maksimum: 6991
4. Quarter 1: 348.2
5. Quarter 3: 2566.8

# d) Menampilkan Plot
```{r}
plot.ts(LY)
```

```{r}
layout(1:2) #1 kolom, 2 baris
boxplot(LY~cycle(LY))
```

# e) Pengujian Statistik, apakah perlu ditransformasi?
```{r}
qqnorm(LY)
qqline(LY)
```

#Interpretasi:
Pada plot tersebut, dapat diasumsikan bahwa data Lynx tersebut tidak memerlukan transformasi.

# f) Pengujian Statistik, apakah perlu didifferencing?
```{r}
library(astsa)
acf2(lynx)
```
# Interpretasi:
Pada plot tersebut, dapat diasumsikan bahwa data Lynx tidak perlu didifferencing. Karena plot tersebut menurun secara eksponensial dan signifikan setelah lag 1.


# 2. Berdasarkan informasi ini model ARIMA apa yang sebaiknya anda gunakan?
Berdasarkan informasi di atas, diperoleh bahwa:
1. ACF: Nilai ACF menurun secara eksponensial dan tidak signifikan setelah lag 1, sehingga differencing perlu dilakukan.
2. PACF: Nilai PACF menurun secara signifikan setelah lag 1.
# Interpretasi:
Jadi, model ARIMA yang dapat digunakan adalag ARIMA(0,1,1).


# 3. Model AR(2)
```{r}
library(astsa)
set.seed(2)
xt = arima.sim(n = 2000, list(ar = c(-0.6, -0.2)))
xt
```
# Mean dan Varians
```{r}
mean(xt)
var(xt)
```

# Plot Autokorelasi
```{r}
acf2(xt, max.lag = 50)
```

# Prediksi 3 Periode ke Depan
```{r}
mod = arima(xt, order = c(2, 0, 0))
mod
```

```{r}
predict(mod, n.ahead = 3)$pred
```

# Interpretasi:
1. Estimasi rata-rata: 0.0226
2. Nilai rata-rata sebenarnya: 0.02276303
3. Slope 1 : -0.5974
4. Slope 2: -0.1682
4. Estimasi varians white noise: 1.01
Prediksi 3 periode ke depan, yaitu pada tahun 2001 diperoleh 0.03739181, 2002 diperoleh 0.02570056, dan 2003 diperoleh 0.01820393.


# 4. a) Model ARMA (0.7 dan 0.4)
```{r}
set.seed(234)
xt1 = arima.sim(n = 2000, list(ar = c(0.7), ma = c(0.4)))
xt1
```

```{r}
# Mencari rata-rata dan variansi
mean(xt1)
var(xt1)
```

# Plot Autokorelasi
```{r}
acf2(xt1, max.lag = 50)
```

# Interpretasi:
1. ACF: menurun secara cepat mendekati 0.
2. PACF: menurun scara cepat mendekati 0.

```{r}
#Memperoleh model yang sesuai (p,d,q)
mod1 = arima(xt1, order = c(1, 0, 1))
mod1
# p: ar, d: differencing, q: ma
```

# Interpretasi:
1. Estimasi rata-rata: -0.0401
2. Rata-rata sesungguhnya: -0.0408166
2. Slope dari AR: 0.7028
3. slope dari MA: 0.3906
4. Estimasi white noise: 0.9748

```{r}
#Prediksi
predict(mod1, n.ahead = 12)$pred
```

# b) Model ARMA (0.7 dan -0.4)
```{r}
set.seed(234)
xt2 = arima.sim(n = 2000, list(ar = c(0.7), ma = c(-0.4)))
xt2
```

```{r}
# Mencari rata-rata dan variansi
mean(xt2)
var(xt2)
```

```{r}
acf2(xt2, max.lag = 50)
```

# Interpretasi:
1. ACF: menurun secara cepat mendekati 0.
2. PACF: menurun scara cepat mendekati 0.

```{r}
#Memperoleh model yang sesuai (p,d,q)
mod2 = arima(xt2, order = c(1, 0, 1))
mod2
# p: ar, d: differencing, q: ma
```

# Interpretasi:
1. Estimasi rata-rata: -0.0173
2. Rata-rata sesungguhnya: -0.01763263
2. Slope dari AR: 0.7394
3. slope dari MA: -0.4570
4. Estimasi white noise: 0.9742

```{r}
#Prediksi
predict(mod2, n.ahead = 12)$pred
```

# c) Model ARMA (-0.7 dan 0.4)
```{r}
set.seed(234)
xt3 = arima.sim(n = 2000, list(ar = c(-0.7), ma = c(0.4)))
xt3
```

```{r}
# Mencari rata-rata dan variansi
mean(xt3)
var(xt3)
```

```{r}
acf2(xt3, max.lag = 50)
```

# Interpretasi:
1. ACF: menurun secara cepat mendekati 0.
2. PACF: menurun scara cepat mendekati 0.

```{r}
#Memperoleh model yang sesuai (p,d,q)
mod3 = arima(xt3, order = c(1, 0, 1))
mod3
# p: ar, d: differencing, q: ma
```

# Interpretasi:
1. Estimasi rata-rata: -0.0074
2. Rata-rata sesungguhnya: -0.007414833
2. Slope dari AR: -0.6743
3. slope dari MA: 0.3632
4. Estimasi white noise: 0.9745

```{r}
#Prediksi
predict(mod3, n.ahead = 12)$pred
```

# d) Model ARMA (-0.7 dan -0.4)
```{r}
set.seed(234)
xt4 = arima.sim(n = 2000, list(ar = c(-0.7), ma = c(-0.4)))
xt4
```

```{r}
# Mencari rata-rata dan variansi
mean(xt4)
var(xt4)
```

```{r}
acf2(xt4, max.lag = 50)
```

# Interpretasi:
1. ACF: menurun secara cepat mendekati 0.
2. PACF: menurun scara cepat mendekati 0.

```{r}
#Memperoleh model yang sesuai (p,d,q)
mod4 = arima(xt4, order = c(1, 0, 1))
mod4
# p: ar, d: differencing, q: ma
```

# Interpretasi:
1. Estimasi rata-rata: -0.0032
2. Rata-rata sesungguhnya: -0.003355272
2. Slope dari AR: -0.6952
3. slope dari MA: -0.4125
4. Estimasi white noise: 0.9746

```{r}
#Prediksi
predict(mod4, n.ahead = 12)$pred
```


