---
title: "Tugas Pertemuan 6"
author: "Laksmi"
date: "2024-04-12"
output: html_document
---

# 1. Membuat model ARMA
```{r}
set.seed(234)
xt = arima.sim(n = 2000, list(ar = c(0.7), ma = c(0.2)))
xt
```
```{r}
# Mencari rata-rata dan variansi
mean(xt)
var(xt)
```

```{r}
#Plot ACF dan PACF
library(astsa)
acf2(xt)
```

# Interpretasi:
1. ACF: menurun secara cepat mendekati 0.
2. PACF: menurun scara cepat mendekati 0.

```{r}
#Memperoleh model yang sesuai (p,d,q)
mod = arima(xt, order = c(1, 0, 1))
mod
# p: ar, d: differencing, q: ma
```

# Interpretasi:
1. Estimasi rata-rata: -0.0343
2. Slope dari AR: 0.7067
3. slope dari MA: 0.1831
4. Estimasi white noise: 0.9746

```{r}
#Prediksi
predict(mod, n.ahead = 12)$pred
```

# Interpretasi
Diperoleh hasil prediksi pada 12 tahun ke depan dari tahun 2001 hingga 2012.

# Jika AR: -0.7 dan MA: 0.2
```{r}
set.seed(234)
xt1 = arima.sim(n = 2000, list(ar = c(-0.7), ma = c(0.2)))
xt1
```

```{r}
# Mencari rata-rata dan variansi
mean(xt1)
var(xt1)
```

```{r}
#Plot ACF dan PACF
acf(xt1, lag.max = 50)
pacf(xt1, lag.max = 50)
```

# Interpretasi:
1. ACF: menurun secara cepat mendekati 0.
2. PACF: menurun scara cepat mendekati 0.

```{r}
#Memperoleh model yang sesuai (p,d,q)
mod1 = arima(xt1, order = c(1, 0, 1))
mod1
# p: ar, d: differencing, q: ma
```

# Interpretasi:
1. Estimasi rata-rata: -0.0063
2. Slope dari AR: -0.6831
3. slope dari MA: 0.1710
4. Estimasi white noise: 0.9745

```{r}
#Prediksi
predict(mod1, n.ahead = 12)$pred
```

# Jika AR: -0.7 dan MA: -0.2
```{r}
set.seed(234)
xt2 = arima.sim(n = 2000, list(ar = c(-0.7), ma = c(-0.2)))
xt2
```

```{r}
# Mencari rata-rata dan variansi
mean(xt2)
var(xt2)
```

```{r}
#Plot ACF dan PACF
acf(xt2, lag.max = 50)
pacf(xt2, lag.max = 50)
```

# Interpretasi:
1. ACF: menurun secara cepat mendekati 0.
2. PACF: menurun scara cepat mendekati 0.

```{r}
#Memperoleh model yang sesuai (p,d,q)
mod2 = arima(xt2, order = c(1, 0, 1))
mod2
# p: ar, d: differencing, q: ma
```

# Interpretasi:
1. Estimasi rata-rata: -0.0042
2. Slope dari AR: -0.6918
3. slope dari MA: -0.2188
4. Estimasi white noise: 0.9745

```{r}
#Prediksi
predict(mod2, n.ahead = 12)$pred
```

# Jika AR: 0.7 dan MA: -0.2
```{r}
set.seed(234)
xt3 = arima.sim(n = 2000, list(ar = c(0.7), ma = c(-0.2)))
xt3
```

```{r}
# Mencari rata-rata dan variansi
mean(xt3)
var(xt3)
```

```{r}
#Plot ACF dan PACF
acf(xt3, lag.max = 50)
pacf(xt3, lag.max = 50)
```

# Interpretasi:
1. ACF: menurun secara cepat mendekati 0.
2. PACF: menurun scara cepat mendekati 0.

```{r}
#Memperoleh model yang sesuai (p,d,q)
mod3 = arima(xt3, order = c(1, 0, 1))
mod3
# p: ar, d: differencing, q: ma
```

# Interpretasi:
1. Estimasi rata-rata: -0.0230
2. Slope dari AR: 0.7213
3. slope dari MA: -0.2374
4. Estimasi white noise: 0.9744

```{r}
#Prediksi
predict(mod3, n.ahead = 12)$pred
```

# 2. 2.	Apakah sesuai dengan plot ACF pada kelas teori slide 10?
Plot ACF suda sesuai dengan materi tersebut.