---
title: "Tugas praktikum 10"
author: "Laksmi"
date: "2024-05-29"
output: html_document
---

# Import Data
```{r}
library(readxl)
BBNIJK <- read_excel("D:/SMT 6/PRAK ANALISIS DERET WAKTU/PERTEMUAN 2/BBNI.JK.xlsx")
BBNIJK
```

# Preprocessing
```{r}
dim(BBNIJK)
str(BBNIJK)

#Missing Values
sapply(BBNIJK, function(x) sum(is.na(x)))
library("visdat")
vis_miss(BBNIJK)
summary(BBNIJK)

#Ambil data
Close = ts(BBNIJK[,5])
Close
```

# Plot
```{r}
plot.ts(Close)
```

> Berdasarkan plot di atas, data tidak stasioner terhadap ragam dan rata-rata karena terdapat tren naik.

# Cek Stasioneritas
```{r}
#Cek Stationeritas Ragam
library(astsa)
library(tseries)
library(forecast)
library(TSA)
bc = BoxCox.lambda(Close)
bc

#Cek Stationeritas Rataan
adf.test(Close)
```

```{r}
#Pemeriksaan ACF dan PACF
acf2(Close)

#Melakukan differencing terhadap tren
diff1.Close = diff(Close)
plot.ts(diff1.Close)
diff2.Close = diff(diff1.Close)
plot(diff2.Close)
```

```{r}
#Melihat plot dalam bentuk matriks
par(mfrow=c(3,1))
plot.ts(Close)
plot.ts(diff1.Close, col = "blue")
plot.ts(diff2.Close, col = "red")

#Transformasi
AP=Close
log.AP = log(AP)
par(mfrow = c(2,1))
plot.ts(AP)
plot.ts(log.AP, col = 'blue')
```

```{r}
#Melakukan differencing pada log AP
par(mfrow=c(3,1))
plot(log.AP)
diff1.log.AP = diff(log.AP)
plot.ts(diff1.log.AP)
diff2.log.AP = diff(diff1.log.AP)
plot.ts(diff2.log.AP)
```

```{r}
#Melihat ACF tanpa transformasi logaritma
library(astsa)
acf2(Close)
acf2(diff1.Close)
acf2(diff2.Close)

#Melihat ACF dengan transformasi logaritma
library(astsa)
acf2(log.AP)
acf2(diff1.log.AP)
acf2(diff2.log.AP)
```

```{r}
#Panggil lagi yang terpilih
diff2.Close = diff(diff1.Close)
plot.ts(diff2.Close)
acf2(diff2.Close)
```

# EACF
```{r}
library(TSA)
eacf(diff2.Close, ar.max = 8, ma.max = 14)
```

# Kandidat
```{r}
Close.ARIMA.0.2.1 = arima(Close, order = c(0,2,1))
Close.ARIMA.0.2.1
```

```{r}
Close.ARIMA.1.2.2 = arima(Close, order = c(1,2,2))
Close.ARIMA.1.2.2
```

```{r}
Close.ARIMA.2.2.3 = arima(Close, order = c(2,2,3))
Close.ARIMA.2.2.3
```

```{r}
Close.ARIMA.1.2.1 = arima(Close, order = c(1,2,1))
Close.ARIMA.1.2.1
```

```{r}
Close.ARIMA.0.2.2 = arima(Close, order = c(0,2,2))
Close.ARIMA.0.2.2
```

# Melihat AIC
```{r}
Close.ARIMA.0.2.1$aic
Close.ARIMA.1.2.2$aic
Close.ARIMA.2.2.3$aic
Close.ARIMA.1.2.1$aic
Close.ARIMA.0.2.2$aic
```

```{r}
Close.ARIMA = c("IMA(2,1)","ARIMA(1,2,2)", "ARIMA(2,2,3)", "ARIMA(1,2,1)", "IMA(2,2)")
AIC = c (Close.ARIMA.0.2.1$aic, Close.ARIMA.1.2.2$aic, Close.ARIMA.2.2.3$aic, Close.ARIMA.1.2.1$aic, Close.ARIMA.0.2.2$aic)
Close.AIC = cbind(Close.ARIMA, AIC)
Close.AIC
```

> Pada soal praktikum ini, menggunakan model IMA(2,1)

# Uji Diagnostik
```{r}
# Plot Resiudal
Close.ARIMA.0.2.1 = arima(Close, order = c(0,2,1))
Res.Close.ARIMA021 = residuals(Close.ARIMA.0.2.1)
plot(Res.Close.ARIMA021, ylab = "Residual", type = "o")
abline(h=0, col = "red")
```

```{r}
# Residual Terstandarkan
library (TSA)
Res.Std.Close.ARIMA021 = rstandard(Close.ARIMA.0.2.1)
plot(Res.Std.Close.ARIMA021, ylab = "Residual Terstandarkan", type = "o")
abline(h=0, col = "red")
```

```{r}
#Plot kuantil Kenormalan
qqnorm(Res.Close.ARIMA021)
qqline(Res.Close.ARIMA021)
```

> Berdasarkan plot residual dan residual terstandarkan, dapat dikatakan bahwa tidak terdapat tren.
> Berdasarkan plot kenormalan, dapat dilihat bahwa beberapa titik berada pada luar garis kuantil-kuantil.

# ACF residual
```{r}
acf(Res.Close.ARIMA021)
```

> Berdasarkan plot autokorelasi di atas, dapat dilihat bahwa tidak ada yang melewati batas garis putus-putus. Oleh karena itu, dapat dikatakan bahwa tidak terdapay autokorelasi pada residual.

# Ljung-Box statistik
```{r}
tsdiag(Close.ARIMA.0.2.1, gof.lag = 25)
```

> Berdasarkan plot Ljung-Box di atas, semua p-value berada di atas garis putus-putus (nilai 0.05). Oleh karena itu, dapat disimpulkan bahwa model ARIMA(2,2,3) baik digunakan untuk memodelkan data BNI.

# Prediksi
```{r}
forecast.Close = predict(Close.ARIMA.2.2.3, 12)
forecast.Close$pred

# Plot Prediksi
U = forecast.Close$pred + 2*forecast.Close$se #hasil error dari peramalan
L = forecast.Close$pred - 2*forecast.Close$se
min.y = min(Close,L) #batas minimum sumbu y
max.y = max(Close,U) #batas makssimum sumbu y
ts.plot (Close, forecast.Close$pred, col = 1:2, ylim = c(min.y, max.y))
lines(U, col = 'blue', lty = "dashed")
lines(L, col = 'blue', lty = "dashed")
forecast_start <- end(Close)[1] + (end(Close)[2] / frequency(Close))
abline(v = forecast_start, col = 'red', lty = "dashed")

```

```{r}
model = auto.arima(Close)
model
```

# Penanganan Missing Value
```{r}
# CCA --> menghapus baris dan kolom yang mengandung missing value
BBNI <- read_excel("D:/SMT 6/PRAK ANALISIS DERET WAKTU/PERTEMUAN 12/BBNIJK.xlsx")
BBNI

BBNI <- BBNI[, -1]

#Missing Value
sapply(BBNI, function(x) sum(is.na(x)))

library(visdat)
vis_miss(BBNI)
summary(BBNI)

#Menghapus
BBNI1 = BBNI[complete.cases(BBNI), ]
sapply(BBNI1, function(x) sum(is.na(x)))
```
```{r}
# MEAN
BBNI2 <- read_excel("D:/SMT 6/PRAK ANALISIS DERET WAKTU/PERTEMUAN 12/BBNIJK.xlsx")
BBNI2

BBNI2$Close[is.na(BBNI2$Close)] = mean(BBNI2$Close, na.rm = TRUE)
BBNI2$Open[is.na(BBNI2$Open)] = mean(BBNI2$Open, na.rm = TRUE)
sapply(BBNI2, function(x) sum(is.na(x)))
```

```{r}
# MEDIAN
BBNI3 <- read_excel("D:/SMT 6/PRAK ANALISIS DERET WAKTU/PERTEMUAN 12/BBNIJK.xlsx")
BBNI3

BBNI3$Close[is.na(BBNI3$Close)] = median(BBNI3$Close, na.rm = TRUE)
BBNI3$Open[is.na(BBNI3$Open)] = median(BBNI3$Open, na.rm = TRUE)
sapply(BBNI2, function(x) sum(is.na(x)))
```




